臺灣桃園地方法院刑事判決
111年度審金訴字第456號
公  訴  人  臺灣桃園地方檢察署檢察官
被      告  何德龍（原名何德榮）




被告因違反洗錢防制法等案件，經檢察官提起公訴（110年度偵
字第39081號），被告於本院準備程序中，就被訴事實為有罪之
陳述，經本院告知簡式審判程序意旨，並聽取當事人之意見後，
本院合議庭裁定由受命法官獨任依簡式審判程序審理，判決如下
：
    主  文
甲○○幫助犯洗錢防制法第十四條第二項、第一項之洗錢未遂罪，
處有期徒刑壹月，併科罰金新臺幣參仟元，罰金如易服勞役，以
新臺幣壹仟元折算壹日。
    事實及理由
一、犯罪事實：
    甲○○明知金融機構存款帳戶之金融卡、密碼係個人理財之重
    要工具，關係個人財產、信用之表徵，依其社會生活之通常
    經驗與智識思慮，而可預見在金融機構存款帳戶之金融卡上
    書立提款密碼，並任由他人使用該金融卡，該金融機構存款
    帳戶可能供不法詐騙份子用以充作詐欺犯罪被害人匯款之指
    定帳戶，並於不法詐騙份子提款後，遮斷資金流動軌跡，使
    檢警難以追緝，而有掩飾詐欺取財犯罪所得之本質及去向之
    虞，竟不違背其本意，基於幫助他人詐欺取財及幫助掩飾、
    隱匿詐欺取財犯罪所得本質及去向之洗錢不確定故意，於民
    國110年3月15日下午4時許前某時，在臺灣地區某不詳處所
    ，任由真實姓名年籍均不詳之人（下稱「不詳之人」，無證
    據顯示其未滿18歲），將其所申辦之中華郵政股份有限公司
    （下稱郵局）帳號00000000000000號帳戶（下稱「甲○○郵局
    帳戶」）之載有密碼之金融卡取走使用。俟輾轉取得上開帳
    戶之某詐欺集團成員間（無證據顯示甲○○知悉或可得而知該
    詐欺集團成員達3人以上或其中含有少年成員，下稱「本案
    詐欺集團」），共同意圖為自己不法之所有，基於詐欺取財
    及掩飾、隱匿詐欺取財犯罪所得本質及去向之洗錢等犯意聯
    絡，由「本案詐欺集團」機房成員於110年3月15日下午4時
    許，盜用網路社群網站FACEBOOK（下稱臉書）暱稱「Kuan-C
    hieh Hseih」之帳號，向丙○○佯稱欲以新臺幣（下同）2,48
    0元出售Dyson牌吹風機1台等語，致丙○○陷於錯誤，而依指
    示至自動櫃員機轉帳2,480元至上開「甲○○郵局帳戶」內。
    嗣丙○○察覺有異報警處理後，上揭郵局帳戶旋經通報為警示
    帳戶，該筆款項隨即遭圈存，致「本案詐欺集團」車手成員
    未及提領該款項，而未能掩飾、隱匿詐欺取財罪犯罪所得之
    本質及去向，並經警循線查獲上情。
二、證據名稱：
　㈠被告甲○○於本院準備程序中之自白。
　㈡證人即告訴人丙○○於警詢中之證述。
  ㈢告訴人丙○○報案資料（內政部警政署反詐騙諮詢專線紀錄表
    、新北市政府警察局林口分局忠孝派出所受理詐騙帳戶通報
    警示簡便格式表、金融機構聯防機制通報單、受【處】理案
    件證明單、受理各類案件紀錄表）、告訴人丙○○與詐欺集團
    之臉書Messenger對話紀錄截圖、中華郵政股份有限公司110
    年5月20日儲字第1100132600號函及函附帳戶基本資料、歷
    史交易清單、存簿及金融卡變更資料。
三、論罪科刑：
  ㈠按刑法上之幫助犯係對於犯罪與正犯有共同之認識，而以幫
    助之意思，於正犯實行犯罪之前或犯罪之際，為犯罪構成要
    件以外之行為，而予以助力，使之易於實行或完成犯罪行為
    之謂。所謂以幫助之意思而參與者，指其參與之原因，僅在
    助成正犯犯罪之實現者而言，又所謂參與犯罪構成要件以外
    之行為者，指其所參與者非直接構成某種犯罪事實之內容，
    而僅係助成其犯罪事實實現之行為者（最高法院88年度台上
    字第1270號、97年度台上字第1911號判決意旨參照）。次按
    金融帳戶乃個人理財工具，依我國現狀，申設金融帳戶並無
    任何特殊限制，且可於不同之金融機構申請多數帳戶使用，
    是依一般人之社會通念，若見他人不以自己名義申請帳戶，
    反而收購或借用別人之金融帳戶以供使用，並要求提供提款
    卡及告知密碼，則提供金融帳戶者主觀上如認識該帳戶可能
    作為對方收受、提領特定犯罪所得使用，對方提領後會產生
    遮斷金流以逃避國家追訴、處罰之效果，仍基於幫助之犯意
    ，而提供該帳戶之提款卡及密碼，以利洗錢實行，仍可成立
    一般洗錢罪之幫助犯（最高法院108年台上大字第3101號裁
    定意旨參照）。經查，被告任由「不詳之人」將上開「甲○○
    郵局帳戶」之載有密碼之金融卡取走使用，俟取得上開金融
    機構帳戶資料之「本案詐欺集團」機房成員再對告訴人丙○○
    施以詐術，令告訴人丙○○陷於錯誤，而匯款至上開「甲○○郵
    局帳戶」，惟因告訴人驚覺遭騙報警處理後，上揭「甲○○郵
    局帳戶」戶旋經通報為警示帳戶，上開款項隨即遭圈存，致
    「本案詐欺集團」車手成員未及提領該款項，而未能掩飾、
    隱匿詐欺取財罪犯罪所得之本質及去向，是被告所為，係對
    他人遂行詐欺取財及洗錢之犯行資以助力而實施犯罪構成要
    件以外之行為，且在無積極證據證明被告係以正犯之犯意參
    與犯罪行為之情形下，揆諸前開判決意旨，應認被告所為僅
    應成立幫助犯，而非論以正犯。
  ㈡次按幫助犯係從屬於正犯而成立，並無獨立性，故幫助犯須
    對正犯之犯罪事實，具有共同認識而加以助力，始能成立，
    其所應負責任，亦以與正犯有同一認識之事實為限，若正犯
    所犯之事實，超過其共同認識之範圍時，則幫助者事前既不
    知情，自不負責（最高法院75年度台上字第1509號判決意旨
    參照）。茲查，被告雖可預見任由「不詳之人」取走「甲○○
    郵局帳戶」載有密碼之金融卡，足以幫助詐欺集團施以詐術
    後取得贓款，主觀上有幫助詐欺之不確定故意，惟尚不能據
    此即認被告亦已知悉「本案詐欺集團」成員之人數有3人以
    上，復無證據證明被告對於該詐欺集團之詐騙手法及分工均
    有所認識及知悉，依「所犯重於所知，從其所知」之法理，
    此部分尚無從遽以論斷被告成立幫助三人以上犯詐欺取財罪
    嫌。
  ㈢再按詐欺取財罪係以意圖為自己不法之所有，以詐術使人將
    本人或第三人之物交付，為其構成要件，是詐欺取財罪既遂
    與未遂之區別，應以他人已否為物之交付而定，倘行為人已
    將他人財物移歸自己實力支配之下，即應成立詐欺取財既遂
    罪。是以詐欺集團施以詐術，使被害人匯款至詐欺集團所掌
    控之人頭帳戶後，迄至員警受理報案通知銀行將該帳戶列為
    警示帳戶凍結其內現款前，因詐欺集團實際上已處於得隨時
    領款之狀態，故詐欺集團就該匯入之款項顯有管領能力，即
    為詐欺取財既遂，不因該款項是否遭提領而有不同。查告訴
    人丙○○匯款至「本案詐欺集團」所掌控之上揭「甲○○郵局帳
    戶」後，揆諸前開說明，此時告訴人之財物已置於「本案詐
    欺集團」成員之實力支配下，「本案詐欺集團」成員即該當
    詐欺取財既遂罪，不因匯入款項因圈存未及提領而不同，被
    告為幫助犯，自成立幫助詐欺取財既遂罪。又「本案詐欺集
    團」成員利用上揭「甲○○郵局帳戶」受領詐欺取財犯罪所得
    ，已著手於洗錢之行為，惟因款項遭圈存而無法提領，未能
    達到掩飾、隱匿詐欺取財犯罪所得之本質及去向，而未形成
    金融斷點，則屬洗錢未遂，「本案詐欺集團」成員自該當一
    般洗錢未遂罪，被告為幫助犯，自成立幫助一般洗錢未遂罪
    。
  ㈣核被告所為，係犯刑法第30條第1項前段、洗錢防制法第14條
    第2項、第1項之幫助洗錢未遂罪及刑法第30條第1項前段、
    第339條第1項之幫助詐欺取財罪。再按刑事訴訟法第300 條
    所謂變更法條，係指罪名之變更而言，若僅行為態樣有正犯
    、從犯之分，或既遂、未遂之分，即無庸引用刑事訴訟法第
    300條變更起訴法條（最高法院101年度台上字第3805號判決
    意旨參照），是以本院審理後改論處被告幫助犯一般洗錢未
    遂罪，僅行為結果由既遂改論以未遂，揆諸前揭說明，自無
    庸變更起訴法條，附此敘明。
  ㈤被告係以一行為同時犯幫助詐欺取財及幫助一般洗錢未遂2罪
    ，為異種想像競合犯，應依刑法第55條規定，從一重依幫助
    犯一般洗錢未遂罪處斷。
  ㈥被告基於幫助之犯意為上開犯行，為幫助犯，爰依刑法第30
    條第2項之規定，按正犯之刑減輕之。被告雖已著手為幫助
    洗錢之行為，惟因及時圈存款項未遭領取而未生隱匿犯罪所
    得之結果，其犯罪尚屬未遂，爰依刑法第25條第2 項規定，
    按既遂犯之刑減輕之。又被告在偵訊及本院準備程序時，均
    坦承在上開「甲○○郵局帳戶」之金融卡上載有密碼，並明知
    倘載有該密碼將任由他人使用上開金融卡，而自白其上開幫
    助犯一般洗錢罪之犯行，爰依洗錢防制法第16條第2項之規
    定，減輕其刑，並依法遞減之。
  ㈦爰審酌被告可預見任由他人取走個人金融機構帳戶之載有密
    碼之金融卡，該金融機構帳戶恐遭詐欺成員充作詐騙他人財
    物後，用以匯款之人頭帳戶，且詐欺成員持該金融卡，提領
    告訴人匯入之款項後，足以掩飾、隱匿詐欺取財犯罪所得之
    本質及去向，竟仍任由「不詳之人」取走上開存摺及載有密
    碼之金融卡使用，被告所為助長詐騙財產犯罪之風氣，造成
    無辜民眾受騙而受有金錢損失，且使贓款追回困難，實為當
    今社會詐財事件發生之根源，亦擾亂金融交易往來秩序及社
    會正常交易安全甚鉅，並因被告提供個人帳戶，致使執法人
    員難以追查正犯之真實身分，所為誠屬不當，惟念其犯後坦
    承犯行，堪認有悔意，然未能賠償告訴人之損失，得到告訴
    人之原諒，兼衡以被告之生活及經濟狀況、素行、年紀及智
    識程度等一切情狀，量處如主文所示之刑，並諭知罰金易服
    勞役之折算標準，以示懲儆。　
四、沒收：
  ㈠查本院查無積極具體證據足認被告因任由他人使用上開金融
    帳戶資料而獲有金錢或其他利益等犯罪所得，自不生犯罪所
    得應予沒收之問題。
  ㈡至洗錢防制法第18條第1項前段固規定「犯第14條之罪，其所
    移轉、變更、掩飾、隱匿、收受、取得、持有、使用之財物
    或財產上利益，沒收之」，惟被告非實際上提款之人，無掩
    飾隱匿詐欺贓款之犯行，非洗錢防制法第14條第1項之正犯
    ，自無上開條文適用，附此敘明。
  ㈢另告訴人因遭詐騙而匯入「甲○○郵局帳戶」之2,480元部分，
    既業經郵局圈存止扣，已如前述，此部分金額依金融監督管
    理委員會銀行局訂定之存款帳戶及其疑似不法或顯屬異常交
    易管理辦法第5條第1項、第10條第1項、第11條第1、2、3項
    前段規定，經通報為警示帳戶之存款帳戶，除非經通報或期
    滿解除警示，其交易功能即全部暫停，且該帳戶經匯入尚未
    提領之款項應由銀行依上開程序返還被害人或依法可領取之
    人，無從由帳戶名義人自行處分。是上開2,480元部分既非
    被告可自由處分之犯罪所得，自無庸為犯罪所得沒收之諭知
    ，是公訴意旨認此部分為被告之犯罪所得，援引刑法第38條
    之1第1項前段規定聲請沒收，容有誤會，附此敘明。
五、應依刑事訴訟法第273條之1第1項、第299條第1項前段、第3
    10條之2、第454條第1項，洗錢防制法第14條第2項、第1項
    、第16條第2項，刑法第11條前段、第25條第2項、第30條第
    1項前段、第2項、第339條第1項、第55條、第42條第3項前
    段，刑法施行法第1條之1第1項，判決如主文。
六、如不服本判決應於收受判決後20日內向本院提出上訴書狀，
    並應敘述具體理由。其未敘述上訴理由者，應於上訴期間屆
    滿後20日內向本院補提理由書（均須按他造當事人之人數附
    繕本）「切勿逕送上級法院」。
本案由檢察官乙○○提起公訴，經檢察官李孟亭到庭執行職務。
中　　華　　民　　國　　111 　年　　7 　　月　　29　　日
                  刑事審查庭  法  官  李雅雯
以上正本證明與原本無異。
如不服本判決應於收受判決後20日內向本院提出上訴書狀，並應
敘述具體理由。其未敘述上訴理由者，應於上訴期間屆滿後20日
內向本院補提理由書（均須按他造當事人之人數附繕本）「切勿
逕送上級法院」。
                              書記官  沈詩婷
中　　華　　民　　國　　111 　年　　8 　　月　　1 　　日
附錄本案論罪科刑法條：
中華民國刑法第30條：
幫助他人實行犯罪行為者，為幫助犯。雖他人不知幫助之情者，
亦同。
幫助犯之處罰，得按正犯之刑減輕之。
中華民國刑法第339條（普通詐欺罪）
意圖為自己或第三人不法之所有，以詐術使人將本人或第三人之
物交付者，處5年以下有期徒刑、拘役或科或併科50萬元以下罰
金。
以前項方法得財產上不法之利益或使第三人得之者，亦同。
前二項之未遂犯罰之。
洗錢防制法第14條
有第二條各款所列洗錢行為者，處7年以下有期徒刑，併科新臺
幣5百萬元以下罰金。
前項之未遂犯罰之。
前二項情形，不得科以超過其特定犯罪所定最重本刑之刑。